高雄高等行政法院簡易判決
　　　　　　　　　　　　　　　　九十四年度簡字第二八六號
原　　　告　甲○○○
送達代收人　乙○○
被　　　告　高雄縣政府稅捐稽徵處
代　表　人　丙○○　○○
上列當事人間因地價稅事件，原告不服高雄縣政府中華民國九十
四年七月六日府法訴字第０九四０一三八七五一號訴願決定，提
起行政訴訟。本院判決如下：
    主  文
原告之訴駁回。
訴訟費用由原告負擔。
    事實及理由
一、緣原告與訴外人曾文宗於民國（下同）九十一年十月二十九
    日成立和解，原告同意將其所有坐落高雄縣橋頭鄉○○段四
    一三之一八、四一三之二三、四一三之四八及四一三之四九
    地號等四筆土地（下稱系爭土地）移轉予曾文宗。原告嗣於
    九十三年十一月十九日向被告所屬岡山分處表示系爭土地已
    由曾文宗占有使用中，並申請由占有人曾文宗代繳地價稅，
    經被告所屬岡山分處函請占有人曾文宗及原告提供「占有人
    同意代繳切結書」，惟曾文宗以九十四年三月三十一日切結
    書向被告所屬岡山分處表示不同意代繳系爭土地之地價稅，
    被告所屬岡山分處乃否准原告之申請。原告不服，提起訴願
    ，經遭決定駁回，遂提起本件行政訴訟。
二、本件原告起訴主張：（一）原告與第三人（即占有人）曾文
    宗於九十一年十月二十九日就系爭土地成立和解讓與所有權
    同時移轉占有。惟占有人遲未辦理登記，原告遂於九十三年
    十一月十九日向被告申請由占有人代繳地價稅。（二）雖占
    有人遲未辦理登記，並不能改變其占有之事實，依民法第九
    百四十五條規定及土地稅法第四條第一項第四款為同法第三
    條第一項之特別規定，應優先適用，為中央法規標準法第十
    六條所明定。故訴願決定及原處分顯違背行政程序法第四條
    及第四十三條之規定，即有同法第一百十一條第五款及第七
    款之情形，乃求為判決撤銷原處分及訴願決定云云。被告答
    辯意旨則謂：（一）依民法第七百五十八條規定：「不動產
    物權，依法律行為而取得、設定、喪失及變更者，非經登記
    ，不生效力。」系爭土地至九十四年四月二十八日止登記之
    所有權人仍為原告，乃原告不爭執之事實，則依土地稅法第
    三條第一項第一款規定，系爭土地地價稅之納稅義務人在曾
    文宗辦理所有權移轉登記並取得系爭土地之前，其地價稅之
    納稅義務人仍為原告。是以，被告所屬岡山分處以原告為系
    爭土地地價稅之納稅義務人，於法並無違誤。（二）次查，
    本案業經被告所屬岡山分處依職權分別以九十四年一月五日
    岡稅分土字第０九三００三二七三六號及九十四年一月三十
    一日岡稅分土字第０九四０００二一五０號函請訴外人曾文
    宗及原告提供「占有人同意代繳切結書」，惟原告未於期限
    內提供，曾文宗又於九十四年三月三十一日向被告所屬岡山
    分處聲明不同意代繳之異議，顯見原告與曾文宗尚仍有爭議
    ，則被告所屬岡山分處自不得僅憑原告單方面之申請，而逕
    向其所主張之占有人課稅，仍應向原告發單課徵，此有最高
    行政法院八十七年度判字第二四三八號判決意旨及財政部八
    十七年十一月三日台財稅第八七一九七二三一一號函釋可資
    參照。（三）又原告主張案外人曾文宗有占有之事實，惟依
    被告所屬岡山分處九十四年四月四日現場勘查系爭土地，其
    中四一三之二三地號土地現供道路使用，另四一三之一八、
    四一三之四八、四一三之四九地號等三筆土地，現況為雜草
    叢生之土地，並無明顯事證足資證明系爭土地確受曾文宗占
    有，此有被告所屬岡山分處九十四年四月四日會勘紀錄表附
    卷可稽。是以，被告已盡調查能事，且原告對其所訴情節，
    至今仍未能確實證明，是原告主張曾文宗有占有之事實，與
    現況尚屬有間，委難憑採。（四）至有關系爭土地是否已依
    原告與曾文宗間之和解契約為移轉占有或移轉登記予曾文宗
    等契約履行所生問題，若有爭議，應另循司法途徑解決等語
    ，聲明求為判決駁回原告之訴等語。
三、按「不動產物權，依法律行為而取得、設定、喪失及變更者
    ，非經登記，不生效力。」「不動產物權之移轉或設定，應
    以書面為之。」民法第七百五十八條及第七百六十條定有明
    文。次按「地價稅或田賦之納稅義務人如左：一、土地所有
    權人。．．．。」「土地有左列情形之一者，主管稽徵機關
    得指定土地使用人負責代繳其使用部分之地價稅或田賦：．
    ．．四、土地所有權人申請由占有人代繳者。」復為行為時
    土地稅法第三條第一項第一款及第四條第一項第四款所明定
    。又「土地所有權人依照土地稅法第四條第一項第四款規定
    ，申請由占有人代繳地價稅案件，應由申請人檢附占有人姓
    名、住址、土地坐落及占有面積等有關資料向稽徵機關提出
    申請始予辦理分單手續。但所有權人所提供之上項資料，占
    有人如有異議，應由所有權人或由稽徵機關協助查明更正，
    在有關資料未查明前，仍應向土地所有權人發單課徵。」「
    本部七十一年十月七日台財稅第三七三七七號函釋：『土地
    所有權人依照土地稅法第四條第一項第四款規定，申請由占
    有人代繳地價稅案件，應由申請人檢附占有人姓名、住址、
    土地坐落及占有面積等有關資料向稽徵機關提出申請始予辦
    理分單手續。但所有權人所提供之上項資料，占有人如有異
    議，應由所有權人或稽徵機關協助查明更正，．．．』，係
    指土地所有權人申請由占有人代繳而占有人有異議時，稽徵
    機關得協助土地所有權人查明更正辦理，並非稽徵機關有協
    助查明更正之責任，如雙方當事人仍有爭議，在有關資料未
    能確定前，仍應向土地所有權人發單課徵。」復經財政部七
    十一年十月七日台財稅第三七三七七號函及八十七年十一月
    三日台財稅字第八七一九七二三一一號函釋在案，上開二函
    釋乃係財政部就所屬機關因執行土地稅法第四條第一項第四
    款之規定發生疑義，以主管機關之地位為符合法規原意之釋
    示，與上開法律規定之立法意旨相符，本院自得予以援用。
三、經查，本件原告於九十三年十一月十九日向被告所屬岡山分
    處提出聲明異議書，表示其自九十一年十月二十九日（即原
    告與訴外人曾文宗成立和解之日）起對於系爭四筆土地已無
    管理使用之權，而申請由占有人曾文宗代繳地價稅。經被告
    所屬岡山分處遂分別以九十四年一月五日岡稅分土字第０九
    三００三二七三六號函及九十四年一月三十一日岡稅分土字
    第０九四０００二一五０號函請訴外人曾文宗及原告提供「
    占有人同意代繳切結書」，惟原告並未於期限內提供，且曾
    文宗復於九十四年三月三十一日向被告所屬岡山分處出具切
    結書表示不同意代繳系爭四筆土地之地價稅，被告遂以九十
    四年四月七日岡稅分土字第０九四０００八四四四號函否准
    原告所請。上揭事實，有原告九十三年十一月十九日申請書
    、被告九十四年一月三十一日岡稅分土字第０九四０００二
    一五０號函、曾文宗九十四年三月三十一日切結書影本暨被
    告否准函附於原處分卷可稽，自堪認定。
四、原告雖仍執前詞以為爭執，惟按土地稅法第三條及第四條之
    規定，地價稅之納稅義務人係以土地所有權人為原則，土地
    所有權人固得申請由占有人代繳地價稅，然徵諸財政部七十
    一年十月七日台財稅第三七三七七號函釋意旨，此種經由土
    地所有權人申請而命占有人代繳之爭議，應以所有權人與占
    有人雙方均無爭執之前提下，始得為之；倘所主張之占有人
    否認占有事實，並對土地所有權人申請由其代繳提出異議，
    而土地所有權人所提供之資料亦未能證明確有占有之事實者
    ，主管稽徵機關自不得僅憑土地所有權人單方面之申請而逕
    向其所主張之占有人課稅，此觀最高行政法院八十七年度判
    字第二四三八號判決意旨亦足明瞭。本件被告所屬岡山分處
    曾分別函請訴外人曾文宗及原告提供「占有人同意代繳切結
    書」，曾文宗於九十四年三月三十一日向被告所屬岡山分處
    出具切結書表示不同意代繳，是足認原告與曾文宗間就系爭
    四筆土地之占有事實尚有爭議，則被告所屬岡山分處自不得
    僅憑原告單方面之申請，而逕向原告指為占有人之人課徵地
    價稅，仍應向原告發單課徵。再查，原告固已於九十一年十
    月二十九日與訴外人曾文宗成立和解契約，同意將系爭四筆
    土地移轉登記予曾文宗管領使用，並據原告提出該和解書影
    本在卷可憑。惟查，系爭四筆土地迄至九十四年四月二十八
    日為止，其土地所有權人仍登記為原告，此為原告所不否認
    ，並有高雄縣地籍地價地籍圖資料電傳資訊服務系統之查詢
    資料附卷可參，則依前揭土地稅法第三條第一項第一款規定
    ，系爭土地地價稅之納稅義務人在曾文宗辦理所有權移轉登
    記並取得系爭土地之前，其地價稅之納稅義務人仍為原告，
    自屬無疑。是以，本件被告所屬岡山分處否准原告申請由訴
    外人曾文宗代繳系爭四筆土地之地價稅，於法並無不合。
五、另原告主張訴外人曾文宗確實占有系爭四筆土地乙節。惟查
    ，被告所屬岡山分處於九十四年四月四日現場勘查系爭四筆
    土地，其中四一三之二三地號土地現供道路使用，另四一三
    之一八、四一三之四八及四一三之四九等三筆土地，現況為
    雜草叢生之土地，核無明顯事證可資證明系爭土地目前確係
    由訴外人曾文宗占有使用，此亦有被告所屬岡山分處九十四
    年四月四日會勘紀錄表附於原處分卷足按。從而，被告已盡
    調查能事，且原告對其所訴情節，至今仍未能確實證明，是
    原告主張曾文宗有占有之事實，尚乏所據，且與現況既屬有
    間，自難憑採。至於有關系爭四筆土地是否已依原告與曾文
    宗間之和解契約移轉占有或移轉登記予訴外人曾文宗，原屬
    土地所有權人與占有人兩造間之私權爭執，行政機關尚無實
    體審認權限，若有爭議，應另循司法途徑解決，併此敘明。
六、綜上所述，原告之主張，既無足取，則被告否准原告所請，
    即無不合；訴願決定予以維持，亦無違誤。原告猶執前詞，
    訴請撤銷原處分及訴願決定，為無理由，均應予以駁回，並
    不經言詞辯論為之。
據上論結，本件原告之訴為無理由，依行政訴訟法第二百三十三
條第一項、第二百三十六條、第二百條第二款、第九十八條第三
項前段，判決如主文。
中　　華　　民　　國　九十四　年　  十　  月　二十八　日
                  第一庭      法  官  蘇秋津
以上正本係照原本作成。
如不服本判決，應於送達後二十日內，向本院提出上訴狀並表明
上訴理由，如於本判決宣示後送達前提起上訴者，應於判決送達
後二十日內補提上訴理由書（須按他造當事人人數附繕本）。
提起上訴應預繳送達用雙掛號郵票七份（每份三十四元）。
中　　華　　民　　國　九十四　年　  十　　月　二十八　日
　　　　　　　　　　　　　　　書記官  涂瓔純
附註:
行政訴訟法第第二百三十五條（第一項、第二項）:
對於適用簡易程序之裁判提起上訴或抗告，須經最高行政法院之
許可。
前項許可，以訴訟事件所涉及之法律見解具有原則性者為限。
